【裁判字號】    96,易,343
【裁判日期】    970215
【裁判案由】    過失傷害
【裁判全文】
臺灣屏東地方法院刑事判決               96年度易字第343號
公  訴  人  臺灣屏東地方法院檢察署檢察官
被      告  乙○○
上列被告因過失傷害案件，經檢察官提起公訴（96年度偵字第
2671號），被告於本院準備程序中就被訴事實為有罪之陳述，經
本院裁定進行簡式審判程序，本院判決如下：
    主  文
乙○○犯業務過失傷害致人重傷罪，處有期徒刑捌月，減為有期
徒刑肆月，如易科罰金，以銀元參佰元即新臺幣玖佰元折算壹日
。
    事實及理由
壹、程序部分
    本件被告乙○○所犯過失傷害罪，係死刑、無期徒刑、最輕
    本刑為3 年以上有期徒刑以外之罪，其於本院準備程序中就
    被訴事實為有罪之陳述，經法官告知被告簡式審判程序之旨
    ，並聽取公訴人、被告之意見後，由本院依刑事訴訟法第
    273 條之1 第1 項規定，裁定進行簡式審判程序。
貳、實體部分
一、犯罪事實
    乙○○係設於屏東縣長治鄉○○路131 號震緯企業社負責人
    ，僱用甲○○在該企業從事塑膠模具射出工作。乙○○從事
    塑膠模具射出事務，為從事業務之人，其應注意雇主對勞工
    應施以從事工作及預防災變所必要之安全衛生教育、訓練，
    及機械之原動機、轉軸、齒輪、帶輪、飛輪、傳動輪、傳動
    帶等有危害勞工之虞之部分，應隨時予以檢修，以防免危害
    之發生。而依當時情形，並無不能注意之情事。於民國95年
    4 月25日8 時10分許，在上述工作場所，乙○○明知塑膠成
    型機於射出作業時，勞工手臂有遭壓傷危害之虞，應注意隨
    時檢修，竟疏未注意檢修，嗣甲○○於進行塑膠模具射出作
    業時，因塑膠成型機機件故障，於安全門未關上沖床即衝出
    ，致甲○○之左手嚴重壓砸傷，經送醫後，仍受有左手肘下
    完全性截肢之重傷害。
二、證據：
(一)被告於偵查及本院審理中之自白。
(二)證人即告訴人甲○○於本院審理中之證言及長紀念醫院之診
    斷證明書1 紙。
(三)現場照片12張。
(四)行政院勞工委員會南區勞動檢查所勞動檢查結果通知書1 份
    。
三、論罪科刑理由：
(一)按行為後法律有變更者，適用行為時之法律。但行為後之法
    律有利於行為人者，適用最有利於行為人之法律，刑法第2
    條第1 項定有明文。查被告行為後，刑法部分條文於94年2
    月2 日修正公布，於95年7 月1 日施行，自應依上開規定，
    為新舊法之比較適用：
 1、刑法第284 條第2 項後段業務過失致重傷害罪，法定罰金刑
    最低額部分，因刑法第33條第5 款關於罰金之規定，已將「
    1 元以上」修正為「新臺幣1 千元以上，以百元計算之」。
    比較新舊法之結果，自以修正前之規定較有利於被告。
 2、被告行為時之刑法第41條第1 項前段規定：「犯最重本刑為
    5 年以下有期徒刑以下之刑之罪，而受6 個月以下有期徒刑
    或拘役之宣告，因身體、教育、職業、家庭之關係或其他正
    當事由，執行顯有困難者，得以1 元以上3 元以下折算1 日
    ，易科罰金。」又被告行為時之易科罰金折算標準，修正前
    罰金罰鍰提高標準條例第2 條前段（現已刪除）規定，就其
    原定數額提高為100 倍折算1 日，則本件被告行為時之易科
    罰金折算標準，應以銀元300 元折算1 日，經折算為新臺幣
    後，應以新臺幣900 元折算1 日。惟95年7 月1 日修正施行
    之刑法第41條第1 項前段則規定：「犯最重本刑為5 年以下
    有期徒刑以下之刑之罪，而受6 個月以下有期徒刑或拘役之
    宣告者，得以新臺幣1 千元、2 千元或3 千元折算1 日，易
    科罰金。」比較修正前後之易科罰金折算標準，以修正前之
    規定，較有利於被告。
 3、修正前刑法第10條第4 項規定「稱重傷者，謂下列之傷害：
    四、毀敗一肢以上之機能」。修正後同條項規定「稱重傷者
    ，謂下列之傷害：四、毀敗或嚴重減損一肢以上之機能」。
    新法將重傷害之定義增加「嚴重減損」之態樣，惟不論新法
    或舊法，毀敗一肢以上之機能均達重傷害程度，故新法並非
    較有利於被告。
    綜上，本件應適用修正前刑法之相關規定。
(二)按被告係震緯企業社負責人，從事塑膠模具射出事務，為從
    事業務之人，其應注意雇主對勞工應施以從事工作及預防災
    變所必要之安全衛生教育、訓練，及機械之原動機、轉軸、
    齒輪、帶輪、飛輪、傳動輪、傳動帶等有危害勞工之虞之部
    分，應隨時予以檢修，而依當時情形，並無不能注意之情事
    ，竟疏未注意檢修，致機件故障，發生本件意外事故，其有
    過失甚明。又告訴人左手肘下完全性截肢，顯毀敗其左手之
    機能，達於重傷害之程度。再被告之過失行為與告訴人所受
    重傷害間，有相當因果關係。核被告所為，係犯刑法第284
    條第2 項後段之業務過失傷害致人重傷罪。
四、量刑：審酌被告因業務上過失致告訴人重傷成殘，身心受到
    極大之痛苦，雖與告訴人達成和解，但未依和解內容全額給
    付，賠償告訴人之損害，及被告犯後坦認犯行，態度良好等
    一切情狀，判處如主文所示之刑。另被告犯罪時間在96年4
    月24日以前，合於減刑要件，爰依中華民國九十六年罪犯減
    刑條例第2 條第1 項第3 款、第9 條規定，減其刑期二分之
    一，並依修正前刑法第41條第1 項前段規定，諭知易科罰金
    之折算標準。
五、適用之法律：
    刑事訴訟法第273 條之1 第1 項、第299 條第1 項前段，刑
    法第2 條第1 項前段、第284 條第2 項後段，修正前刑法第
    41條第1 項前段，刑法施行法第1 條之1 ，修正前罰金罰鍰
    提高標準條例第2 條，現行法規所定貨幣單位折算新臺幣條
    例第2 條，中華民國九十六年罪犯減刑條例第2 條第1 項第
    3 款、第7 條、第9 條。
本案經檢察官陳俊宏到庭執行職務。
中    華    民    國    97    年    2     月    15    日
                  刑事第三庭    法  官  趙家光
以上正本證明與原本無異。
如不服本判決應於收受本判決送達後十日內向本院提出上訴書狀，
其未敘述上訴理由者，並得於提起上訴後十日內向本院補提理由
書狀（均須按他造當事人之人數附繕本）「切勿逕送上級法院」
中    華    民    國    97    年    2     月    15    日
                                書記官  陳勃諺
附錄本案論罪科刑條文
中華民國刑法第284條第2項後段
從事業務之人，因業務上之過失傷害人者，處 1 年以下有期徒刑
、拘役或1 千元以下罰金，致重傷者，處3 年以下有期徒刑、拘
役或2 千元以下罰金。


司法院資訊處製作；財團法人民間司法改革基金會備份。
